【裁判字號】    89,台上,6657
【裁判日期】    891102
【裁判案由】    偽造文書
【裁判全文】
最高法院刑事判決                              八十九年度台上字第六六五七號
    上  訴  人  甲○○
右上訴人因林甲祥自訴偽造文書案件，不服台灣高等法院中華民國八十七年六月二十
四日第二審判決（八十七年度上訴字第一三七四號，自訴案號：台灣士林地方法院八
十五年度自字第一四○號），提起上訴，本院判決如左：
    主  文
原判決撤銷，發回台灣高等法院。
    理  由
本件原判決撤銷第一審判決認上訴人甲○○所為，係犯刑法第二百十六條、第二百十
條、第三百三十六條第二項、第三百三十九條第一項之罪，並依牽連犯及連續犯之規
定，改判仍論處上訴人連續意圖為自己不法之所有，而侵占對於業務上所持有之物罪
刑，固非無見。
惟依原判決事實之認定：上訴人為京華證券股份有限公司大同分公司營業員，於民國
八十四年七月十九日、七月二十六日受自訴人林甲祥之委託，以原判決附表編號１、
２所示之國產實業建設股份有限公司（下稱國產公司）等股票代找金主，分別質押借
款新台幣（下同）一百五十萬元及一百二十萬元，以支應自訴人委託下單買賣股票，
詎上訴人連續將該業務上所持有之股票侵占入己，並盜用自訴人印章偽造自訴人名義
之委託他人帳戶賣股之委託書，將上開股票及委託書持向謝茂松等金主質押借款供己
使用等情部分，查自訴人若已委託上訴人領出原判決附表編號１、２所示之國產公司
等股票代找金主質押借款，以支應其所下單買賣之股票價款，則上訴人既已被授權質
借，何須盜用自訴人印章偽造自訴人名義之委託他人帳戶賣股之委託書，不無疑問﹖
又上訴人已被授權以自訴人所有原判決附表編號１、２所示之股票質押借款，上訴人
又如何有侵占該業務上所持有之股票之可言，原判決此部分事實認定，前後已有矛盾
，至上訴人以自訴人之上開股票質押借款後供己使用之行為，如屬實在，其所侵占者
似應為向謝茂松等金主所質押之借款，原判決對上訴人此部分質押借款究為若干，亦
疏未認定，致上訴人此部分侵占金額究為如何，事實並不明確，於法均有未合。又上
訴人主張另案原審法院八十六年度上訴字第一九四六號判決認定：上訴人基於概括犯
意自八十三年五月起至八十四年十月間，利用保管客戶單慧真等之集中保管存摺、印
章之便，連續盜蓋印章於存券領回申請書及股票買進交付清單，領出股票或挪作他用
，或賣出，得款侵吞入己，致生損害於告訴人廖順友、單慧真、張湘漁、劉瑞雄等人
等情，與本件原判決所認定上訴人於八十四年八月十二日至九月十二日止，盜用自訴
人印章，偽造存券領回申請書，領出自訴人所有如原判決附表編號６至號之股票，
得手後持向謝茂松本人質押借款，及於八十四年八月十二日盜領自訴人國產公司之股
票一萬四千七百股後予以侵占，並偽造股票轉讓過戶申請書於同年九月五日以他人帳
戶賣出等情部分，前後二案判決所認定上訴人基於概括犯意，連續業務侵占之犯罪時
間緊接，犯罪方法相同，顯係單一之犯罪事實，為同一案件等語，有原審法院八十六
年度上訴字第一九四六號判決正本在卷可稽。原判決理由雖以先後二案犯罪態樣不同
，被害事實不一，而認本件係另行起意云云，但查連續犯係指以一個概括之犯意連續
數行為而犯構成要件相同之罪名而言，而行為人是否基於一個概括犯意，應以其主觀
上是否自始即有一預定之計畫，然後就此計畫反覆實施犯罪行為，而連續數行為所犯
構成要件相同之罪名即可構成，至於犯罪之類型或犯罪之形式不同，並不影響連續犯
之成立。原判決對於先後二案，上訴人之數行為，是否基於概括犯意，僅以先後二案
之犯罪態樣不同，被害事實不一為論據，似嫌速斷，實情若何自應再加詳察，俾發現
真實，並昭折服。上訴意旨指摘原判決不當，尚非全無理由，應認有撤銷發回更審之
原因。
據上論結，應依刑事訴訟法第三百九十七條、第四百零一條，判決如主文。
中      華      民      國    八十九    年     十一     月      二      日
                              最高法院刑事第十庭
                                  審判長法官  莊  登  照
                                        法官  洪  明  輝
                                        法官  蔡  清  遊
                                        法官  黃  一  鑫
                                        法官  林  秀  夫
      右正本證明與原本無異
                                              書  記  官
中      華      民      國    八十九    年     十一     月      九      日


司法院資訊處製作；財團法人民間司法改革基金會備份。
